【裁判字號】    94,交易,16
【裁判日期】    950420
【裁判案由】    公共危險等
【裁判全文】
臺灣彰化地方法院刑事判決    九十四年度交易字第一六號
    公  訴  人  臺灣彰化地方法院檢察署檢察官
    被      告  乙○○
上列被告因公共危險等案件，經檢察官聲請以簡易判決處刑（九
十三年度偵字第九三七五號），本院彰化簡易庭認不得逕以簡易
判決處刑，簽移由刑事庭改依通常程序審理（九十四年度彰交簡
字第十四號），本院判決如下：
    主    文
乙○○無罪。
      理  由
一、聲請簡易判決處刑意旨略以：被告乙○○為領有駕駛執照之
    人，明知服用酒類或其他相類之物過量，不能安全駕駛動力
    交通工具者，不得駕駛動力交通工具，竟於民國九十三年九
    月三日二十時至二十一時許間，在彰化縣彰化市某處飲用啤
    酒，已有醉意而不能安全駕駛動力交通工具，旋駕駛車牌號
    碼Ｍ五─六六五六號自小客車，自該處沿同縣市○○○路由
    東往西方向行駛，迨於同日二十一時四十五分許，途經同縣
    市○○○路三一二號前，原應注意酒後不得駕車及車輛行駛
    時，應注意車前狀況、並隨時採取必要之安全措施，以避免
    發生撞擊之危險，且依當時情形，天候晴、光線良好、路面
    乾燥、無缺陷、無障礙物、視距良好，並無不能注意之情形
    ，然因其已有醉意致注意力減低，而未注意車前狀況，逆向
    行駛至對向車道；此時適有亦領有駕駛執照之同案被告甲○
    ○（另行審結），也於當日二十時至二十一時許間，在同縣
    市○○路東亞米粉廠後方停車廠飲酒後，已有醉意，不能安
    全駕駛動力交通工具，仍駕駛車牌號碼ＮＤ二─四五○號重
    型機車，往同縣市○○○路二二巷九弄三九之四號之住處行
    駛，駛至該處時，因已有醉意致注意力降低，而疏於注意車
    前狀況，造成被告乙○○駕駛之自小客車右側車身擦撞同案
    被告甲○○所騎乘機車之右把手，致同案被告甲○○人車倒
    地，受有頭部外傷併顏面撕裂傷共四點五公分之傷害。嗣警
    到達現場，發現被告乙○○有酒醉駕車跡象，於當日二十三
    時零一分許，測試被告乙○○吐氣所含酒精成分每公升零點
    三七毫克，同案被告甲○○經送醫急救，抽血檢測其血液中
    之酒精濃度高於三○○ｍｇ－ｄｌ，換算為呼氣含酒精濃度
    高達每公升一點五毫克，均已達不能安全駕駛動力交通工具
    之程度，因認被告乙○○涉犯刑法第一百八十五條之三公共
    危險及第二百八十四條第一項過失傷害罪嫌。
二、按犯罪事實應依證據認定之，無證據不得認定犯罪事實。又
    不能證明被告犯罪者，應諭知無罪之判決，刑事訴訟法第一
    百五十四條第二項、第三百零一條第一項分別定有明文。次
    按事實之認定，應憑證據，如未能發現相當證據，或證據不
    足以證明，自不能以推測或擬制之方法，為裁判基礎（最高
    法院四十年臺上字第八六號判例參照）。且認定犯罪事實所
    憑之證據，雖不以直接證據為限，間接證據亦包括在內，然
    而無論直接證據或間接證據，其為訴訟上之證明，須於通常
    一般之人均不致有所懷疑，而得確信其為真實之程度者，始
    得據為有罪之認定，倘其證明尚未達到此一程度，而有合理
    之懷疑存在而無從使事實審法院得有罪之確信時，即應由法
    院為諭知被告無罪之判決（最高法院七十六年臺上字第四九
    八六號判例足參）。
三、本件公訴人認被告乙○○涉犯上開罪嫌，無非係以起訴事實
    有證人即同案被告甲○○之證詞、證人即據報至現場處理之
    員警簡新斌之證述、被告酒精測定紀錄表、彰化縣警察局舉
    發違反道路交通管理事件通知單、道路交通事故現場圖、道
    路交通事故調查報告表(一)(二)、肇事現場照片、同案被告甲○
    ○財團法人彰化基督教醫院診斷書，為其論據。
四、訊據被告乙○○除坦承於前揭時、地，經測得呼氣酒精濃度
    達每公升零點三七毫克外，堅詞否認有何酒後駕駛動力交通
    工具及過失傷害之犯行，辯稱：其是在彰化市○○○路與忠
    義街交岔口小吃攤喝酒，酒後步行至逆向停放於自強南路三
    一二號對面空地前之車上休息，只有打開小燈，搖下車窗，
    將駕駛座打斜睡覺，事故發生時該車是靜止狀態，其酒後並
    未駕車等語。經查：
  (一)被告於九十三年九月三日二十三時零一分許，經警以儀器進
    行酒精濃度檢測結果，測得其呼氣中酒精濃度為每公升零點
    三七毫克，業據被告認承不諱，並有卷附酒精測定紀錄表乙
    紙可佐，堪信為真實。
  (二)同案被告甲○○於本院審理時，固以證人身分到庭結證稱：
    當時看到被告的自小客車車頭有往外慢慢移動，已經超過地
    上的線，其在約三十到五十公尺前看到被告的車在移動，發
    生擦撞時被告的車有慢慢在動，其因為喝得很醉，雖然有閃
    避，但是機車右邊的手把還是擦到被告車子右後車門；印象
    中被告的車有開大燈，不曉得有無開小燈等語（見本院卷第
    六九頁及其背面、七十頁背面），惟上開證言顯與其於案發
    翌日即九十三年九月四日於財團法人彰化基督教醫院接受警
    方詢問時所陳：「‧‧‧我只看到我右前方有一車輛停於路
    邊（車頭朝向不清楚），此輛自小客是停止狀態，我有閃過
    此輛自小客，我不確定有擦撞此輛自小客，‧‧‧」、「（
    發現危險時距離對方多遠？採取何種反應措施？）大約兩公
    尺，有閃避動作」等詞（見彰化縣警察局彰化分局彰警分刑
    字第０九三００三三三五四號卷九十三年九月四日彰化縣警
    察局道路交通事故談話紀錄表）不符；且觀之附於彰化縣警
    察局彰化分局彰警分刑字第０九三００三三三五四號卷之交
    通事故現場照片、道路交通事故現場圖所示，被告Ｍ五─六
    六五六號之自小客車，乃係平行於路邊邊線停放，且距邊線
    尚有一公尺之遠，並無如同案被告甲○○所稱被告車頭已經
    超過路邊邊線之情形。況同案被告甲○○自承事故發生當時
    其業已酒醉，且呼氣所含酒精濃度高達每公升一點五毫克，
    亦有同案被告甲○○之酒精測定紀錄表存卷得憑，在此情況
    下，同案被告甲○○對於事故現場之記憶自難以清楚、完整
    ，能否確認當時被告有駕駛行為，甚有可疑，是以依同案被
    告甲○○前開證言，尚無法證實被告確有駕駛行為，自不足
    為被告不利之認定。
  (三)本院再審酌證人即據報至現場之員警簡新斌於本院審理期日
    中具結所證：「（檢察官問：請陳述你到現場時車子的相關
    的位置？）我到現場時，甲○○的車子已經卡在貨車的下面
    ，人受傷，我就快叫救護車，被告的車是逆向，當時沒有聽
    到被告車子的引擎聲，引擎有無發動我不清楚。（檢察官問
    ：被告車子如何逆向？）被告的車是逆向停在路邊。（檢察
    官問：有無看到被告的車後，有刮痕？）當時是晚上，右邊
    有刮痕，但是分不清是新刮痕還是舊刮痕，我當時敲被告車
    窗時，被告主動先自己說，警察先生你有看到我在睡覺喔，
    你叫我，我才起來的。（受命法官問：到現場時，是否有去
    注意被告車輛的引擎有無熱氣？）我沒有注意，因為我以救
    傷患為先。（審判長問：當時你去敲被告車窗時，被告再做
    何事？）被告眼睛可能是閉著的，我看不清楚，車內沒有開
    燈。」等語，考諸證人簡新斌係據報後始到場處理車禍事故
    ，並未實際目睹事故發生之經過，縱被告有於證人簡新斌到
    場時，主動先稱：警察先生你有看到我在睡覺喔，你叫我，
    我才起來的等詞，然證人簡新斌既未親耳見聞車禍事故之發
    生，尚難僅憑被告於警員到場時有前開言詞，而謂被告確有
    公訴人所指酒後駕車並與同案被告甲○○擦撞，致其受傷之
    犯行。又被告於遭舉發酒醉駕車當時已抗辯並未駕駛車輛，
    且其飲酒地點與舉發地點亦為隔鄰，有否確實駕車之跡證，
    應可由車輛之排氣管是否冒煙或引擎是否發動及溫度得知，
    然舉發員警於舉發當時並未就被告此部分之抗辯為蒐證，其
    不利益自不應由被告承受甚明。
  (四)再者，觀之卷附之被告酒精測定紀錄表、交通事故談話紀錄
    表、彰化縣警察局舉發違反道路交通管理事件通知單、道路
    交通事故現場圖、道路交通事故調查報告表(一)(二)、肇事現場
    照片所載，固足以認定有上開交通事故發生，惟尚難遽以認
    定被告確有服用酒類而仍駕駛之犯行。
  (五)綜上所論，公訴人所舉事證不足以證明被告於本案中有何駕
    駛行為，此外，本院復查無其他證據足資證明被告確有公訴
    人所指之酒後不能安全駕駛動力交通工具而駕駛並致同案被
    告甲○○受傷之行為，則在無積極證據可認定被告犯有公訴
    人所指之犯行下，即屬不能證明被告犯罪，揆諸首揭說明，
    自應為被告無罪之諭知。
據上論斷，應依刑事訴訟法第四百五十二條、第三百零一條第一
項，判決如主文。
本案經檢察官鮑慧忠到庭執行職務。
中    華    民    國    九十五  年    四    月  二十  日
                        刑事第一庭
                                審判長法官  周  淡  怡
                                法      官  吳  永  梁
                                法      官  周  莉  菁
以上正本證明與原本無異。
如不服本判決，應於判決送達後十日內向本院提出上訴狀（須附
繕本）。
中    華    民    國    九十五  年    四    月 二十一 日
                                法院書記官  黃  當  易


司法院資訊處製作；財團法人民間司法改革基金會備份。
